【裁判字號】    91,中交簡上,517
【裁判日期】    920826
【裁判案由】    過失傷害
【裁判全文】
臺灣臺中地方法院刑事判決                    九十一年度中交簡上字第五一七號
    上  訴  人  臺灣臺中地方法院檢察署檢察官
    被      告  乙○○
右上訴人因被告過失傷害案件，不服本院臺中簡易庭九十一年度中交簡字第二０八九
號中華民國九十一年十一月十八日第一審簡易判決（起訴案號：臺灣臺中地方法院檢
察署九十一年度偵字第二０三一八號），提起上訴，本院管轄之第二審合議庭判決如
左：
    主  文
原判決撤銷。
乙○○因過失傷害人，處有期徒刑參月，如易科罰金，以佰元折算壹日。
    事  實
一、乙○○於民國（下同）九十一年七月五日二十二時三十分許，駕駛車牌號碼Ｘ９
    －１８０１號自用小客車，沿該路段最高時速限制為五十公里之臺中縣大里市○
    ○路由東往西向行駛，途經大里市○○路○段吉利高爾夫球場練習場前，理應注
    意車輛行駛時，應注意車前狀況，隨時採取必要之安全措施，並應注意行車速度
    ，依標誌或標線之規定，在市區道路，時速不得超過五十公里，而依當時夜間天
    候狀況尚稱良好，路面乾燥，無障礙物，視距良好，並無不能注意之情事，竟疏
    未充分注意車前狀況，以時速七、八十公里之速度直行於該路上，適有甲○○騎
    乘車牌號碼ＳＲＥ—０８５號機車，於該臺中縣大里市○○路○段上同向行駛在
    前，乙○○疏未注意其於該道路上行使不得逾越速限之規定，而自後撞擊李利信
    所騎乘之機車車尾，甲○○因此受有胸部外傷、兩側血胸、右側一至三根肋骨及
    左側二至七根肋骨骨折、第六及第七頸椎損傷、第五及第六胸椎壓迫性骨折之傷
    害。乙○○於車禍發生後，即請一旁之路人報警，並留於現場向到場處理之警員
    官本雄坦承係肇事者，於該管公務員發覺前，自首而接受裁判。
二、案經甲○○訴請臺中縣警察局霧峰分局報告臺灣臺中地方法院檢察署檢察官偵查
    聲請以簡易判決處刑。
    理  由
甲、查本件被告乙○○過失傷害告訴人甲○○時固為現役軍人，業據被告乙○○供承
    在卷，惟其前揭所犯，既係陸海空軍刑法或其特別法以外，且屬刑法第六十一條
    第一款所示之罪，本院自有審判權，合先敘明。
乙、得心證之理由：
一、訊據被告乙○○固坦承於右揭時、地，以時速七、八十公里之速度超速（該路段
    最高速限為每小時五十公里）駕車自後撞上與告訴人甲○○所騎乘之機車，因而
    過失致甲○○受有前開傷害等情不諱，惟辯稱：當時臺中縣大里市○○路○段附
    近照明昏暗不清，且告訴人甲○○之車後燈壞掉未亮又騎在馬路中間，所以未能
    及早看到告訴人甲○○，當伊在距離告訴人甲○○約有兩台車子的距離看見告訴
    人甲○○騎乘機車在前方行使時再煞車已閃避不及，乃自後方撞上告訴人甲○○
    ，伊就事故之發生固有過失，但告訴人甲○○就本件車禍之發生亦應屬與有過失
    ，不能叫伊全部負責云云。經查：
  (一)被告乙○○右揭過失肇事之事實，業據告訴人甲○○於警訊、偵查中及本院審理
    時指述綦詳，並有臺中縣警察局交通事故談話紀錄表、道路交通事故調查報告表
    、現場照片數幀可資參酌。按行車速度，依標誌或標線之規定，在市區道路，時
    速不得超過五十公里；且汽車在同一車道行駛時，除擬超越前車外，後車與前車
    之間應保持隨時可以煞停之距離以及汽車行駛時，駕駛人應注意車前狀況，並隨
    時採取必要之安全措施，道路交通安全規則第九十三條第一項第一款、第九十四
    條第一項前段、第三項分別定有明文。本件被告乙○○係合法考領有駕駛執照之
    人，有被告乙○○之駕駛執照正、反面影本在卷可稽，是其對於上開規定自應知
    之甚稔，其於右揭時日駕車行經前揭肇事路段時，未遵守上開規定，猶貿然以時
    速超過五十公里之速度超速前行等節，業據其坦承在卷，核與上開調查報告表所
    載相符，顯見被告於案發當時確實未遵循上開規定甚明；又肇事當時雖係夜晚且
    有部分路燈未亮，視線滿昏暗的，員警拍照時必須打開巡邏車車頭大燈才有辦法
    將現場狀況拍攝下來等情，業據證人即到場處理之員警官本雄於本院審理時到庭
    結證明確，惟當時既然只要打開車燈就可以看到現場情況，且員警事後所拍攝附
    卷之相片亦清晰可辨識現場狀況，則以被告乙○○在行進中有打開所駕駛車輛之
    車頭大燈之情形以觀，其當時行進中該肇事路段之視線應屬正常、良好無疑；再
    者，案發當時之肇事路段路面狀況紀錄之代號經對照道路交通事故調查表各欄項
    目明細內容為無鋪裝慢車道、快車道鋪裝柏油、路面狀態乾燥、無缺陷一節，有
    員警所製作之道路交通事故報告表第欄可資佐憑，足見被告當時應無不能注意
    之情事，其竟應注意能注意而疏未注意肇致本件事故，自應負過失罪責甚明。由
    此可知，被告乙○○自白其就本件車禍之發生乃具有過失一節，尚屬與事實相符
    而堪可採信。
  (二)被告乙○○雖辯稱：車禍當時是因為告訴人甲○○之車尾燈沒有亮所以才沒有及
    時注意到前方有同向行使中的機車，且告訴人甲○○是騎在路面中央，所以伊才
    閃避不及，告訴人甲○○應屬與有過失云云。然查：
  1.被告乙○○固早於接受警訊時即指出告訴人甲○○於案發時所騎乘之機車後車燈
    及方向燈沒亮，有該警訊筆錄在卷可憑，惟此為告訴人甲○○所否認，而事故發
    生後員警就此部分並未為該項證據之保存，而依據現場即時拍攝之相片顯示，告
    訴人甲○○所騎乘之機車後方車尾燈部位早已因猛烈撞擊而破損，本件實無從認
    定被告此處所述是否有據。惟以前述員警官本雄作證時所述之案發當時路面照明
    雖有些昏暗，但在車燈照明下仍清晰可見前方行車情況一節以及被告自始即坦承
    是在距離有兩台車縱身長之處所看見告訴人甲○○騎乘機車在靠近馬路中央，顯
    然當時之照明狀況應不甚差，否則被告當乙○○無辨識告訴人之機車所在位置之
    可能；且被告乙○○之煞車痕長達四九‧三公尺長，縱告訴人甲○○靠右行使，
    以被告乙○○當時車速之快，應仍不免發生本件車禍肇事結果，況案發現場並未
    鋪裝慢車道，有前揭道路交通事故調查報告表在卷可稽，則告訴人甲○○行駛在
    快車道上，要難認為有何過失存在，所辯洵無足採。
  2.此外，本件經送臺灣省臺中縣區車輛行車事故鑑定委員會依據被告乙○○之駕駛
    行為參酌案發當時之天候、路況、車損情形分析研判，認為被告乙○○駕駛自小
    客車於夜間途經肇事地段直路處所嚴重超速，致發現同方向前方有機車時防範不
    及自後重撞機車，將機車撞往前方約八十餘公尺之處，被告乙○○駕駛之車輛煞
    車痕長達四九‧三公尺始停而出具鑑定結果為：「一、乙○○駕駛自小客車嚴重
    超速，自後重撞同方向前方機車，為肇事原因。二、甲○○無肇事因素。」，有
    臺灣省臺中縣車輛行車事故鑑定委員會九十二年六月二時五日中縣鑑字第九二０
    三七０號函附鑑定意見書在卷可稽。堪信本件肇事因素確實為被告乙○○超速所
    致，告訴人甲○○就該次車禍事故並無與有過失之情狀。
  (三)而被害人確因本件車禍受傷，已如前述，並有財團法人仁愛綜合醫院診斷證明書
    、行政院國軍退除役官兵輔導委員會臺中榮民總醫院診斷證明書附卷可證，則被
    告之過失犯行與告訴人之傷害間，顯有相當因果關係。
  (四)綜上所述，本件事證明確，被告過失犯行堪以認定。
二、核被告所為係犯刑法第二百八十四條第一項前段之過失傷害罪。又被告於肇事後
    ，即以央請路人報案，業據被告於警訊中陳明在卷，且核與證人即據報前往現場
    處理之員警官本雄於本院審理時證稱：我到現場時，被告在現場，‧‧‧，被告
    有告訴我說車子是他開，並坦承當時行車時速有七、八十公里左右的等語，有並
    有臺中縣警察局交通事故談話紀錄表上載明：「（問：肇事後如何處理？何人報
    案？）是我請路人報警處理」等語相符，且以被告既已主動請路人報警處理並在
    現場等候等節以觀，堪信其所述之在未被有偵查犯罪職權之機關或公務員查知其
    為犯人前，即主動向接獲報案而至現場處理之臺中縣警察局烏日局大里派出所警
    員，並因而接受本件之裁判等情應可採信，從而，被告既已自首，即應依刑法第
    六十二條前段之規定，減輕其刑。原審認被告罪證明確，予以論罪科刑固非無見
    ，惟查：本件告訴人甲○○因本次車禍事故而受有胸部外傷、兩側血胸、右側一
    至三根肋骨及左側二至七根肋骨骨折、第六及第七頸椎損傷、第五及第六胸椎壓
    迫性骨折之傷害，已如前述，究其受傷部位均集中於人體支撐之中心位置，且於
    接受兩側胸管置放術後，並需戴頸圈固定，並至神經外科門診追蹤檢查等情，有
    前開行政院國軍退除役官兵輔導委員會臺中榮民總醫院之診斷證明書在卷可稽，
    其傷勢應屬相當嚴重，且該等過失既均係被告乙○○以高速在市區道路內超速行
    駛所肇致，則上訴人上訴指摘原判決僅判處被告拘役五十九日實屬過輕等語，應
    屬有理由；此外，被告於本件車禍發生後，即央請路人報案，並留於現場向到場
    處理之員警坦承係肇事者，於該管公務員發覺前，自首而接受裁判，應依刑法第
    六十二條前段之規定，減輕其刑，原判決上開部分認定之事實亦有未洽，亦在此
    併予說明。則原判決既有上開可議之處，即屬無可維持，自應由本院予以撤銷改
    判。爰審酌被告之品行，對本件車禍發生之過失程度、對被害人身體健康所生之
    危害，及其犯後能立即報警，並自首坦承上開犯行，犯後態度良好，惟尚未能與
    告訴人達成和解（告訴人求償四百一十一萬四千五百七十元）等一切情狀，量處
    如主文所示之刑，並諭知易科罰金之折算標準，以資懲儆。
據上論斷，應依刑事訴訟法第四百五十五條之一第三項、第三百六十九條第一項前段
、第三百六十四條、第二百九十九條第一項前段，刑法第二百八十四條第一項前段、
第六十二條前段、第四十一條第一項前段，罰金罰鍰提高標準條例第一條前段、第二
條，判決如主文。
中      華      民      國      九十二      年    八    月    二十六    日
        臺灣臺中地方法院刑事第七庭
                                  審判長法  官   夏  一  
                                        法  官   李  秋  娟
                                        法  官   林  學  晴
右正本證明與原本無異。
不得上訴。
                                        書記官
中      華      民      國      九十二      年    九    月      二      日
附錄論罪科刑法條
刑法第二百八十四條第一項前段
因過失傷害人者，處六月以下有期徒刑、拘役或五百元以下罰金，致重傷者，處一年
以下有期徒刑、拘役或五百元以下罰金。


司法院資訊處製作；財團法人民間司法改革基金會備份。
